【裁判字號】    92,自緝,5
【裁判日期】    921112
【裁判案由】    詐欺等
【裁判全文】
臺灣基隆地方法院刑事裁定                            九十二年度自緝字第五號
    自  訴  人  冠廷交通有限公司
    代  表  人  甲○○
    自  訴  人  丙○○
    兼右自訴人
    代  理  人
    被      告  乙○○
右列被告因詐欺等案件，經自訴人提起自訴，本院裁定如左：
    主  文
自訴駁回。
    理  由
一、自訴意旨詳如附件自訴狀所載。
二、按法院或受命法官於第一次審判期日前，訊問自訴人、被告及蒐集或調查證據結
    果，如認為案件有刑事訴訟法第二百五十二條至第二百五十四條之情形者，得以
    裁定駁回其自訴，同法第三百二十六條第三項定有明文。次按「侵占罪之成立，
    以擅自處分自己持有之他人所有物，或變易持有之意為所有之意，而逕為所有人
    之行為，為其構成要件，雖行為之外形各有不同，要必具有不法所有之意思，方
    與本罪構成之要件相符」；「刑法上之侵占罪，須持有人變易其原來之持有意思
    而為不法所有之意思，始能成立，如僅將持有物延不交還或有其他原因致一時未
    能交還，既缺乏主觀要件，即難遽以該罪相繩。」此觀諸最高法院十九年上字第
    一○五二號、六十八年度台上字第三一四六號判例自明。再按刑法第三百三十九
    條第一項詐欺罪之成立，以意圖為自己或第三人不法所有，以詐術使人將本人或
    第三人之物交付為要件，所謂以詐術使人交付，必須被詐欺人因其詐術而陷於錯
    誤，若其所用方法，不能認為詐術，亦不致使人陷於錯誤，即不構成該罪（最高
    法院四十六年台上字第二六Ｏ號判例參照）。
三、訊據被告乙○○對於車號Ｈ二─五四八號營業小客車為自訴人人丙○○所有，而
    靠行於自訴人冠廷交通有限公司，嗣被告與自訴人丙○○簽訂買賣契約，由自訴
    人丙○○將上開營業小客車出賣予被告，價金新台幣（下同）五萬元，被告先支
    付五千元，餘四萬五千元分三期支付，一個月為一期，每期支付一萬五千元，被
    告並應另行與自訴人冠廷交通有限公司簽定靠行契約，自訴人於簽訂契約後即將
    上開營業小客車、車牌二面及行車執照一枚交予被告，被告並積欠自訴人車款四
    萬五千元及交通違規罰單未繳納等事實供承不諱，惟堅決否認有何侵占、詐欺之
    犯行，並辯稱：因開計程車生意不佳，沒錢繳納上開車款及交通違規罰單，故而
    不敢出面處理，且因積欠交通違規罰鍰，該車之車牌及行車執照均遭監理機關吊
    扣，其並無侵占及詐欺之故意等語。經查：
（一）被告係以自己名義締約，並提供真實之國民身分證統一編號，此有讓渡書可憑
      ，未見有隱匿身分之情事。
（二）自訴人丙○○於本院九十一年十二月十七日訊問時陳稱：因認識被告且同情他
      已經失業沒有工作，所以願意將系爭營業小客車出售予被告，且被告曾打電話
      告知會想辦法還錢等語，顯見自訴人丙○○於訂立系爭營業小客車之讓渡書時
      ，已明知被告之經濟狀況，被告並未施用任何詐術。自訴人丙○○知悉被告之
      經濟狀況，猶將系爭營業小客車出售予被告，益可徵自訴人丙○○並未陷於錯
      誤。被告既未施用詐術，而自訴人丙○○亦無陷於錯誤，是尚難對被告以詐欺
      罪相繩。
（三）又被告雖因與自訴人簽立讓渡書而持有自訴人所有之前開系爭營業小客車、車
      牌及行車執照，嗣因未繳納交通違規罰鍰而遭監理機關吊扣車牌及行車執照，
      然並無積極證據足以證明被告主觀上有將原來持有之意思，變易為不法所有之
      意思，亦無積極證據足以證明被告客觀上有何易持有為所有之行為，是亦難以
      被告未返還系爭車輛、車牌及行車執照之客觀事實，遽認被告有何侵占之犯行
      。
（四）再被告經通緝到案後，旋與自訴人達成和解，業據自訴人具狀陳明在卷，是尚
      難認被告有何侵占及詐欺之故意，自難僅憑被告未依約履行之事實即推認被告
      於訂約之始即有詐欺或侵占之行為。此外復查無其他積極證據足資證明被告有
      自訴意旨所指之詐欺及侵占犯行，因認本案被告之犯罪嫌疑不足，爰依前開規
      定，裁定駁回自訴人之自訴。
四、據上論斷，應依刑事訴訟法第三百二十六條第三項、第二百五十二條第十款裁定
    如主文。
中      華      民      國    九十二    年      十一      月    十二    日
                              臺灣基隆地方法院刑事第二庭
                                    審判長法  官  邱志平
                                          法  官  汪梅芬
                                          法  官  劉桂金
右正本證明與原本無異。
對於本件裁定如有不服，應於收受送達後五日內，向本院提出抗告書狀，敘述抗告之
理由，抗告於臺灣高等法院。
                                          書記官  黃士元
中      華      民      國    九十二    年      十一      月    十七    日


司法院資訊處製作；財團法人民間司法改革基金會備份。
